【裁判字號】    95,上易,128
【裁判日期】    951110
【裁判案由】    詐欺
【裁判全文】
臺灣高等法院花蓮分院刑事判決         95年度上易字第128號
上  訴  人  臺灣花蓮地方法院檢察署檢察官
被      告  乙○○
上列上訴人因詐欺案件，不服臺灣花蓮地方法院95年度易字第14
6號中華民國95年7月31日第一審判決（起訴案號：臺灣花蓮地方
法院檢察署95年度偵字第2553號），提起上訴，本院判決如下：
    主  文
原判決撤銷。
乙○○連續意圖為第三人不法之所有，以詐術使人將本人之物交
付，處有期徒刑參月，如易科罰金以參佰元折算壹日。
    事  實
一、乙○○明知揚崴國際科技股份有限公司（以下簡稱：揚崴公
    司）之經營狀況不良，竟基於意圖為第三人不法所有之概括
    犯意，自民國87年3月間起，向戊○○、尹國鳳、丙○○等
    人諉稱因自己之姐姐任職於揚崴公司而知悉該公司之營運狀
    況良好，該公司之股票將於89年間上市上櫃，致彼等陷於錯
    誤，戊○○先後以每股新臺幣（下同）15元及35元之價格，
    分別購買該公司未上市上櫃之股票1萬股及6千股，總計購買
    36萬元；尹國鳳則以每股15元之價格，購買該公司未上市上
    櫃之股票5萬股，總計購買75萬元；丙○○則以每股15元之
    價格，購買該公司未上市上櫃之股票8萬股，總計購買120萬
    元。嗣於94年間，經戊○○委託友人張宏基查詢揚崴公司之
    營運情形時，始知該公司業於92年11月27日間遭經濟部廢止
    登記，戊○○等人始知受騙。
二、案經被害人戊○○訴由臺灣花蓮地方法院檢察署檢察官偵查
    起訴。
    理  由
一、訊據被告乙○○固坦承介紹戊○○等人購買揚威公司未上市
    上櫃股票之事實不諱，惟矢口否認有何詐欺取財之犯行，辯
    稱：伊僅係提供訊息予戊○○等人，並未遊說戊○○等人購
    買揚崴公司股票，伊姐姐亦未任職於該公司，且投資本有風
    險，揚威公司經營狀況為何，係公開之事實，戊○○等人未
    自行查證，應自行負責，不能歸責於伊云云。經查：
  (一)被告自87年3月間起，向戊○○等人聲稱其姐姐任職於揚崴
    公司負責股票行銷，該公司股票未來前景良好，具有投資性
    ，致使戊○○先後以每股15元及35元之價格，購買該公司未
    上市上櫃之股票1萬股及6千股，總計購買36萬元；尹國鳳則
    以每股15元之價格，購買該公司未上市上櫃之股票5萬股，
    總計購買75萬元；丙○○則以每股15元之價格，購買該公司
    未上市上櫃之股票8萬股，總計購買120萬元，並將價金匯入
    被告乙○○所指示之揚崴公司、和順企管顧問有限公司、邱
    碧霞帳戶乙節，除業據證人戊○○、尹國鳳、丙○○於偵查
    中、原審及本院審理時證述明確，且有花蓮市第2信用合作
    社匯款委託書影本、鳳榮地區農會匯款委託書影本、台灣銀
    行匯款單影本、揚威公司未上市上櫃股票影本在卷可稽，足
    見被告確有向戊○○等人遊說買進揚崴公司股票。所辯：未
    遊說戊○○等人買進揚崴公司股票云云，不足採信。
  (二)證人丁○○於原審證稱：「（檢察官問：你本身有無買揚崴
    公司股票？）有，10張共15萬元，是向被告買的，我不記得
    是拿現金或是匯款到他指定的帳戶。」、「（檢察官問：你
    有無到揚崴公司？）有，我有去參加他們的發表會，被告說
    他的二個姐姐及表妹都是那裡的高階主管，我去參加發表會
    時也有見到她們。」、「（檢察官問：你說去揚崴公司有看
    到被告的二位姐姐？）有，我們還一起去吃飯，是經理層級
    ，因為我以前有協助被告賣保單給他的二位姐姐，跟她們很
    熟，我確認當時看到的是他的二位姐姐。」等語（原審卷第
    78-79頁）；於本院審理時證稱：「被告說他兩個姐姐在該
    公司任職，且他的表妹在該公司任財務長，所以聽了被告的
    說明，我才會買該公司的股票。」、「伊曾去公司參加，那
    時他的姐姐在該公司的一個辦公室內，我有去看過，且有拿
    名片，所以我才會信任被告」等語（本院95年10月13日審判
    筆錄第5頁），足見被告確有向戊○○等人提及其姐姐任職
    於揚崴公司之事實。所辯：伊姐姐未任職於揚崴公司云云，
    不足採信。
  (三)揚崴公司於87年度全年所得虧損9342萬2023元，並於92年11
    月27日遭經濟部廢止登記乙節，有財政部台北市國稅局95年
    3月20日財北國稅資字第950209913號函附揚崴公司87年度營
    利事業所得稅結算申報核定通知書、資產負債表及經濟部95
    年3月16日經商字第9502032960號函附經濟部廢止揚崴公司
    登記函及揚崴公司變更登記事項資料附卷可稽。被告之姐邱
    碧霞既任職於揚威公司，對該公司之實際營運狀況及有無虧
    損情形，應知悉甚稔，而被告既以其姐任職於該公司為由，
    向戊○○等人介紹購買該公司未上市上櫃股票，竟隱瞞公司
    已嚴重虧損之情，佯稱公司營運良好，致使戊○○等人信以
    為真，而購買該公司未上市上櫃股票，被告顯有不法所有意
    圖及施用詐術之犯行甚明。
  (四)綜上，本案事證明確，被告乙○○所辯均不足採信，犯行堪
    以認定。
二、核被告乙○○所為，係犯刑法第339條第1項之詐欺取財罪。
    被告先後多次犯行，時間緊接，構成要件相同，顯係基於概
    括之犯意反覆為之，為連續犯，應依修正前刑法第56條規定
    ，論以一罪，依法加重其刑。被告行為後，修正後刑法，已
    刪除連續犯之規定，被告多次犯行應以數罪併罰論處，依新
    法第2條第1項規定，比較新舊法結果，仍應適用較有利於被
    告之行為時法律即修正前刑法第56條規定論以連續犯（最高
    法院95年第8次刑事庭會議決議參照），附此敘明。原審對
    被告諭知無罪判決，尚有未當。檢察官上訴指摘，原判決不
    當，為有理由，應予撤銷改判。爰審酌被告犯罪之目的、手
    法及被害人所受損害程度、犯後態度等一切情狀，量處如主
    文所示之刑，並諭知易科罰金之折算標準。另刑法自95年7
    月1日起易科罰金之數額亦已提高，依修正後刑法第2條從舊
    從輕原則，被告2人所處徒刑如易科罰金之算標準，應適用
    行為時之舊法有利於被告，附此敘明。
據上論斷，應依刑事訴訟法第369條第1項前段、第364條、第299
條第1項前段，刑法第339條第1項、第2條第1項但書、修正前刑
法第56條、第41條第1項前段，罰金罰鍰提高標準條例第1條前段
、第2條，判決如主文。
本案經檢察官甲○○到庭執行職務。
中    華    民    國    95    年    11    月    10    日
                  審判長法  官  謝志揚
                        法  官  蔣有木
                        法  官  湯文章
以上正本證明與原本無異。
本判決不得上訴。
                        書記官  李德霞
中    華    民    國    95    年    11    月    10    日
附錄本判決論罪科刑條文
刑法第339條第1項：
意圖為自己或第三人不法之所有，以詐術使人將本人或第三人之
物交付者，處五年以下有期徒刑、拘役或科或併科一千元以下罰
金。


司法院資訊處製作；財團法人民間司法改革基金會備份。
